【裁判字號】    89,自更,8
【裁判日期】    900501
【裁判案由】    侵占
【裁判全文】
台灣桃園地方法院刑事判決                            八十九年度自更字第八號
    自  訴  人  丙○○○份有限公司
    代  表  人  甲○○
    自訴代理人  陳憲鑑律師
    被      告  乙○○
    選任辯護人  溫俊富律師
右列被告因詐欺案件，經自訴人提起自訴，本院判決如左：
      主  文
乙○○無罪。
      理  由
一、本件自訴意旨略以︰自訴人丙○○○份有限公司（下稱菁斯頓公司）將涵沛水世
    紀靈動三合一組合保養化妝品之填充、包裝工作委由迪施雅國際有限公司（下稱
    迪施雅公司）承作，而所有交予迪施雅公司包裝之貨品（包括原料及包材等）之
    所有權均是自訴人所有，嗣迪施雅公司又將工作轉委由煜富企業有限公司（下稱
    煜富公司，負責人即被告乙○○）承作，詎被告乙○○卻私自將自訴人公司所有
    之貨品涵沛水世紀靈動三合一組合共二百九十九組據為己有，並以低價銷售，因
    認被告乙○○涉有行法第三百三十六條之業務侵占罪嫌云云。
二、按認定犯罪事實應憑積極證據，為刑事訴訟法第一百五十四條所明定，倘積極證
    據不足以為不利於被告事實之認定時，即應為有利被告之認定，更不必有何有利
    之證據，最高法院三十年上字第八一六號著有判例。所謂「積極證據足以為不利
    被告事實之認定」，根據同院七十六年台上字第四九八六號判例意旨，係指據為
    訴訟上證明之全盤證據資料，在客觀上已達於通常一般人均不致於有所懷疑，而
    得確信被告確曾犯罪之程度；若未達到此一程度，而有合理懷疑存在時，即無從
    為有罪之確信，爰不待被告提出有利於己之證據，應即為無罪之諭知。本件自訴
    人公司認被告涉犯業務侵占罪嫌，無非以自訴人公司於八十五年十一月間發覺市
    面充斥非由自訴人公司售出，缺乏精美包裝而價格低廉之涵沛水世紀靈動三合一
    組合系列，委託訴外人張德賢探訪來源，張賢德循線向笙媚有限公司（下稱笙媚
    公司）之負責人游順富、職員胡源昌處購得上開化妝品系列二百九十九組，自訴
    人公司乃向台灣台北地方法院檢察署對於游順富、胡源昌二人提起贓物案件告訴
    （該署八十七年度偵字第二一三九○號），游順富、胡源昌二人則於該贓物案中
    一致指稱該化妝品係八十五年八月間購自被告，經檢察官採信，偵查終結為不起
    訴處分為據，遽指被告利用承作迪施雅公司轉包自訴人公司化妝品填充包裝業務
    之際，侵占化妝品內容物出售；惟訊之被告堅決否認有何業務侵占之犯行，辯稱
    伊承作迪施雅公司轉包之涵沛水世紀靈動三合一組合系列化妝品填充包裝，均依
    約完成並全數交付迪施雅公司，並未侵占任何原料另行包裝出售等語。
三、經查，證人胡源昌、游順富於右揭偵查案件及本院前審審理中固一致證稱出售予
    張賢德之涵沛水世紀靈動三合一組合系列二百九十九組購自被告云云，證人游順
    富並提出其與被告對話之電話錄音帶為據。然姑先不論上開二證人之證詞及所提
    出之錄音帶等證物真偽如何，其等所出售與張賢德之涵沛水世紀靈動三合一組合
    系列二百九十九組，自訴人公司根本並未予以保存或檢驗其成分，逕以贈品之方
    式銷售與消費者，業經自訴代理人到庭承稱在卷，從而，上開化妝品究係真品平
    行輸入、或係包裝相同，內容物不同之膺品、或係成分相同但品質有異之仿冒品
    ，均非無可能，原不得依自訴人公司片面指述，即認該二百九十九組化妝品確係
    由其所交付與迪施雅公司，再轉交煜富公司承作之化妝品內容物填充而成。況且
    ，證人游順富、胡源昌因出售上開化妝品與訴外人張賢德，涉犯贓物罪嫌，其等
    所陳稱之化妝品來源與其等自身是否知贓，甚或是否涉犯竊盜、詐欺、違反商標
    法等罪名，有重大利害關係，遽以其等證詞而為不利被告之認定，恐嫌率斷。而
    細究該二證人之證詞，亦確有矛盾瑕疵：證人胡源昌於前揭贓物案告發之初，出
    具證明書尚且載明「二九九組貨品來源係由游順富所供應取得，本人取得上述貨
    品係善意購買」，何以於偵審中二人一致陳稱係其等一起向被告購入？又證人游
    順富偵查中供稱於八十五年七、八月間買這批化妝品，本要送禮給廠商用，後來
    張賢德要買這批貨，才改賣給他云云（見偵查卷第十六頁、第十七頁），於台灣
    台北地方法院八十七年度訴字第一七二三號原告迪施雅公司訴請被告菁斯頓公司
    清償承攬報酬民事案件，八十八年一月十三日言詞辯論中竟證稱因訴外人張賢德
    八十五年十一月間向伊購買上開化妝品，伊始向被告進貨云云，業經本院調閱上
    開民事訴訟卷宗查核屬實，前後陳述向被告購入化妝品之動機及時間均有所齟齬
    。又證人游富順為笙媚公司之負責人，公司行號向他人購入貨品之資金，均為營
    業成本，自當向出貨人取得發票或收據，俾為會計憑證以減輕營利事業所得稅之
    稅額，然證人游富順購入上開化妝品，竟捨此而不為，未向出貨人取得任何出貨
    證明，購買之初當已明知此化妝品來源缺乏正當性，於偵審中力陳不知贓云云，
    顯係有所隱瞞，直稱被告為可疑化妝品來源，是否意在卸責或迴護他人，確非無
    疑。至於證人游富順提出其與被告對話之錄音帶，並無互相對話人之稱呼，談話
    背景資料不明，業經本院當庭勘驗無誤，並製有勘驗筆錄在卷，經送法務部調查
    局鑑定，亦認該錄音帶因部分音量微弱及雜音干擾，有無偽造、變造等情況，無
    法鑑定，錄音轉速異常，聲音失真，其聲紋亦無從鑑定等節，有該局八十九年五
    月五日（八九）陸（三）字第八九○三○一三一號函可按；又據證人游富順所稱
    為八十五年十二月間所製作，然被告於前揭偵查案件八十七年十一月三日偵查庭
    否認證人游富順之指述後，事關證人游富順是否涉嫌罪責，證人游富順（於該案
    中為被告）竟歷經八十七年十一月十七日、同年月二十五日二次庭期後，遲至同
    年十二月二日提出錄音帶為證，該錄音帶實不無臨訟製作之嫌。
四、第查，迪施雅公司將自訴人公司所交作之化妝品填充包裝業務，轉包予被告所經
    營之煜富公司，而後煜富公司包裝完成後交付予迪施雅公司的產品數量與迪施雅
    公司所要求者大致相符，另外有預估一個大約的消耗量，留在充填機內，已被消
    耗掉，全部消耗量為淨膚凝膠四一‧四四公斤、保濕精華四五‧一六公司、奧秘
    霜一三○‧九六公斤，此乃正常允許之消耗量，應被沖洗掉等事實，業經證人林
    海涵即迪施雅公司之負責人於偵審中結證在案，是被告既已將迪施雅公司所要求
    交付之產品如數交付，原料應已全數用罄，又如何能加以侵占？況且，自訴人公
    司委託迪施雅公司分裝係爭化妝品時，約定其中淨膚凝膠原料之稀釋比例為一比
    二（見偵查卷第七六頁），而迪施雅公司委由被告代工時，交代被告以一比三稀
    釋（見證人林海涵於八十八年六月九日庭呈附卷之煜富公司報價單），顯然迪施
    雅公司至少溢存三分之一淨膚凝膠成品，又依自訴人公司於九十年二月二十二日
    所呈報之迪施雅公司短缺交回之原料數量，淨膚凝膠達0000000Ｇ、保濕
    精華七六一三○○ＭＬ、更新奧秘霜八三八二五○ＭＬ，而迪施雅公司所交付與
    被告填充之化妝品原料既已全部回收，復如前述，益徵迪施雅公司庫存大量自訴
    人公司所交付之原料或被告所交還之化妝品成品，而參酌自訴人自承因市面上水
    貨充斥，打亂市場價格，始著手清查來源等情以觀，有此機會及實力供應大量貨
    源者，應係迪施雅公司，而非被告。又證人游富順為迪施雅公司之經銷商，業經
    證人游富順、林海涵證述在案，自訴人公司於前開民事訴訟案件中，亦指稱證人
    游順富所經營之笙媚有限公司與迪施雅公司往來密切，認若非由證人游順富偷竊
    其貨品，則必為迪施雅公司供貨予證人游順富等節（參見前揭民事訴訟案件被告
    菁斯頓公司八十七年九月二十九日民事答辯狀），可見於化妝品業界亦均知悉證
    人游順富與迪施雅公司關係匪淺，訴外人張德賢及市面上銷售之低價涵沛水世紀
    靈動三合一組合系列化妝品，均不能排除係證人游順富自迪施雅公司處取得而對
    外出售之可能。
五、綜上所論，依現存證據，客觀上實未能達於通常一般人均不致有所懷疑，得確信
    被告利用承包自訴人公司化妝品填充業務之機會，侵占化妝品原料自行填充出售
    之程度，尚有其他合理懷疑之存在，核諸首揭說明，自應為被告無罪之諭知，以
    符法治。
六、據上論斷，應依刑事訴訟法第三百四十三條、第三百零一條第一項，判決如主文
    。
中      華      民      國      九十    年    四    月        三十      日
                                      臺灣桃園地方法院刑事第五庭
                                          法  官  楊  得  君
右正本證明與原本無異。
如不服本判決，應於判決送達後十日內向本院提出上訴狀( 應附繕本 )，上訴於臺灣
高等法院。
                                          書記官  簡  慧  瑛
中      華      民      國      九十    年    五    月          一      日


司法院資訊處製作；財團法人民間司法改革基金會備份。
